臺灣高等法院刑事裁定
110年度毒抗字第1726號
抗  告  人
即  被  告  林銪笙






上列抗告人因聲請施以強制戒治案件，不服臺灣新竹地方法院11
0年度毒聲字第734號，民國110年12月2日裁定（聲請案號：臺灣
新竹地方檢察署110年度聲戒字第54號），提起抗告，本院裁定
如下：
    主  文
抗告駁回。
    理  由
一、原裁定意旨略以：抗告人即被告甲○○因施用第二級毒品，經
    原審法院以110年度毒聲字第96號裁定令入勒戒處所觀察、
    勒戒後，認其仍有繼續施用毒品傾向，有法務部○○○○○○○○11
    0年11月29日新戒所衛字第11007016680號函所附之有無繼續
    施用毒品傾向證明書及有無繼續施用毒品傾向評估標準紀錄
    表各1份附卷可稽，是聲請人之上開聲請，為有理由，爰依
    毒品危害防制條例第20條第2項規定，令被告入戒治處所強
    制戒治，其期間為6個月以上，至無繼續強制戒治之必要為
    止，但最長不得逾1年等語。
二、抗告意旨略以：本次毒品危害防制條例修法，其目的無非是
    要協助施用毒品者早日戒除毒癮，完全戒除心癮能否完全根
    除，是重返社會必須所面臨之考驗，若是能將該次觸犯施用
    毒品罪之處遇觀察勒戒撤銷，改以「刑後機構外」之完整醫
    療處遇。本著現行施用毒品者為「病患性犯人」，治療先於
    處罪，醫療先於司法，更能有助根除毒癮。抗告人尚有1年8
    月刑期，早已戒除心癮和身癮，希望出獄後能和完整醫療無
    縫接軌，請求撤銷強制戒治裁定等語。
三、按觀察、勒戒後，檢察官或少年法院（地方法院少年法庭）
    依據勒戒處所之陳報，認受觀察、勒戒人無繼續施用毒品傾
    向者，應即釋放，並為不起訴之處分或不付審理之裁定；認
    受觀察、勒戒人有繼續施用毒品傾向者，檢察官應聲請法院
    裁定或由少年法院（地方法院少年法庭）裁定令入戒治處所
    強制戒治，其期間為六個月以上，至無繼續強制戒治之必要
    為止，但最長不得逾一年，毒品危害防制條例第20條第2項
    定有明文。次按勒戒處所應注意受觀察、勒戒人在所情形，
    經醫師研判其有或無繼續施用毒品之傾向後，至遲應於觀察
    、勒戒期滿15日前，陳報該管檢察官或少年法院（庭），觀
    察勒戒處分執行條例第8條第1項亦有明定。是依據上開規定
    ，受觀察、勒戒人有無繼續施用毒品之傾向，應由醫師研判
    。而關於有無繼續施用毒品傾向之評估標準，法務部已頒布
    「有無繼續施用毒品傾向評估標準評分說明手冊」、「有無
    繼續施用毒品傾向評估標準紀錄表」，上開評分說明手冊業
    已載明判定之原則：「受觀察勒戒人入所後，經過二週時間
    的觀察、勒戒，由處所及醫療人員依據其各項紀錄、資料及
    觀察勒戒期間之行為表現，加以評分。在勒戒人入所四至六
    週後，可再做一次評估以做必要之評分修正。每一大項皆有
    靜態因子與動態因子。先以靜態因子分數評分，靜態因子分
    數總分在60分（含）以上為『有繼續施用毒品傾向』；60分以
    下，與動態因子分數相加，如果總分在60分（含）以上，為
    『有繼續施用毒品傾向』」。是被告有無「繼續施用毒品傾向
    」，係依具體個案之臨床實務及相關事證等情綜合判定，有
    其相當之專業依據及標準，且涉及專門醫學，又衡酌強制戒
    治之目的，係為協助施用毒品者戒斷毒品之心癮及身癮所為
    之保安處分類型，而該評估標準係適用於每一位受觀察、勒
    戒處分之人，具一致性、普遍性、客觀性，倘其評估由形式
    上觀察，無擅斷或濫權等明顯不當之情事，法院宜予尊重。
    　　
四、經查：
㈠、被告因違反毒品危害防制條例案件，經臺灣新竹地方法院以1
    10年度毒聲字第96號裁定送觀察、勒戒，被告於觀察、勒戒
    期間，經新店戒治所附設勒戒所依110年3月26日修正實施之
    「有無繼續施用毒品傾向評估標準紀錄表」及「有無繼續施
    用毒品傾向評估標準說明手冊」評分結果為：①前科紀錄與
    行為表現部分合計為30分；②臨床評估部分合計為29分；③社
    會穩定度部分合計為7分。以上總分合計為66分（靜態因子
    共計52分，動態因子共計14分），經評定為「有繼續施用毒
    品傾向」等情，有新店戒治所附勒戒所110年11月29日「有
    無繼續施用毒品傾向證明書」及「有無繼續施用毒品傾向評
    估標準紀錄表」各1件附卷可稽（見110年度毒偵字第1662號
    卷第61、62頁）。該勒戒所綜合評分者係依個案之臨床實務
    及具體事證，判定被告為「有繼續施用毒品傾向」，是以原
    審據此令被告入戒治處所施以強制戒治洵屬有據，於法並無
    違誤。
㈡、查被告前於90年間有因施用毒品受觀察、勒戒及強制戒治之
    紀錄，另於86年、94年、104至106年間有多次因施用或轉讓
    毒品而經法院判處罪刑紀錄，有本院被告前案紀錄表在卷可
    按，計10分（每筆5分，上限10分），並未超出法定上限，
    亦無重複計分。其中被告因施用毒品等案件入監執行，甫於
    109年1月21日因縮短刑期假釋出監，被告竟於不到一年內之
    同年12月28日（仍在假釋期間內)再犯本案，可彰顯被告戒
    除毒品之意志不堅，經多次判處罪刑猶反覆施用毒品，單純
    在監執行顯不能協助被告徹底戒除施用毒品之「心癮」，應
    有接續進行強制戒治之必要，是被告毒品及其他犯罪相關紀
    錄部分，自可評估其戒除毒癮及遵守法治之決心，而可作為
    被告是否有繼續施用毒品傾向之判定標準，且詳載於本院前
    案紀錄表及各該司法文書上，嗣再由醫師依據臨床實務及相
    關事證等情綜合判定，有相當之專業依據及標準，亦無擅斷
    或濫權等明顯不當之情事。
㈢、毒品危害防制條例規定強制戒治之目的，係針對因施用毒品
    成癮者，此處非僅指身癮者，心癮者尤其為甚，其難以戒絕
    斷癮，致再犯率偏高，將施用毒品者監禁於監獄內，僅能於
    人身自由受拘束期間防止其接觸毒品，因慣用毒品產生之「
    心癮」無法根除，自有持續收容於戒治處所施以強制戒治之
    必要，抗告意旨稱尚有1年8月刑期，早已戒除心癮和身癮云
    云，主張已戒除心癮和身癮，要無可採。
五、綜上所述，本件檢察官之聲請洵屬有據，原裁定依毒品危害
    防制條例第20條第2項後段規定，裁定被告令入戒治處所施
    以強制戒治，其期間為6個月以上，至無繼續強制戒治之必
    要為止，但最長不得逾1年，經核其認事用法，並無違誤。
    被告執前開事由提起本件抗告，核無理由，應予駁回。
據上論斷，應依刑事訴訟法第412條，裁定如主文。
中　　華　　民　　國　　111 　年　　1 　　月　　22　　日
                  刑事第二十庭  審判長法　官  王復生
                                      法　官  蕭世昌
                                      法　官  張紹省
以上正本證明與原本無異。
不得再抗告。
                                      書記官  莫佳樺
中　　華　　民　　國　　111 　年　　1 　　月　　22　　日